臺灣屏東地方法院民事判決　九十二年度訴字第三五六號
　　原　　　告　　乙○○○
　　訴訟代理人　　丙○○
　　被　　　告　　甲○○○
　　訴訟代理人　　蔡祥銘律師
右當事人間債務人異議之訴事件，本院於民國九十三年三月九日言詞辯論終結，判決
如左：
    主      文
原告之訴駁回。
訴訟費用由原告負擔。
    事實及理由
一、本件被告經合法通知，未於最後言詞辯論期日到場，核無民事訴訟法第三百八十
    六條所列各款情形，爰依原告之聲請，由其一造辯論而為判決。
二、原告主張：原告之母丙○○於民國八十七年六月二十六日以原告名義，向被告購
    買坐落高雄縣鳳山市○○○路五七九巷二四之一號房地，總價新臺幣（下同）五
    百萬元，約定以原告承受被告同額銀行貸款債務為給付方式，並以銀行無法准許
    原告承受該五百萬元貸款為買賣契約之解除條件，原告又依被告委任之代書陳瓊
    玲要求，與丙○○共同簽發五百萬元本票供其辦理申請承受貸款之用，嗣十月後
    ，系爭契約因貸款事宜始終無法辦成致解除條件成就而失效，為求慎重，原告復
    於八十九年八月間以存證信函向被告「解除契約」，上開本票之原因關係已經消
    滅，詎被告仍持以向本院聲請強制執行，原告除向臺灣高雄地方法院提起確認本
    票債權不存在之訴，爰依強制執行法第十四條第一項關於債務人異議之訴之規定
    提起本訴。聲明：本院九十二年度執字第二七０八號強制執行程序應予撤銷。
三、被告未於最後言詞辯論期日到場辯論，依其先前所為陳述則以：兩造就系爭房地
    買賣契約約定之給付方式，係以原告辦理貸款後塗銷系爭不動產上以被告名義為
    債務人之五百萬元抵押權，塗銷前並由原告負責繳納該抵押債權所生之利息，如
    原告貸得金額不足以塗銷該抵押權，應以現金補足由被告自行清償、塗銷，系爭
    本票係原告簽發以為買賣價金之擔保，被告為配合契約之履行，於八十七年間即
    已將系爭不動產移轉登記予原告，事先並已將該抵押債務超過五百萬元部分清償
    ，詎原告不僅遲未依約向銀行貸款，猶未繳納前開貸款之利息，造成被告財產遭
    銀行查封，被告自得就原告未依約履行而就供擔保之票據行使權利。聲明：原告
    之訴駁回。
四、兩造不爭執之點：
  (一)卷附兩造簽訂之系爭房地買賣契約為真正。
  (二)如附表所示被告持以聲請裁定對原告強制執行之系爭本票為原告與其母即本件原
    告訴訟代理人丙○○二人共同簽發。
  (三)前開房地原屬被告所有，於系爭契約簽訂後，即已經移轉登記予原告。
五、兩造爭執之點：
  (一)系爭契約約定價金給付之方式為何？原告等簽發系爭本票之用途為何？
  (二)兩造間因系爭契約所生法律關係是否已因解除條件成就或原告行使解除權而消滅
    ？
六、本院之判斷：
  (一)原告主張兩造曾約定由買受人即原告承受出賣人即被告以該買賣契約標的不動產
    設定抵押權所擔保五百萬元銀行借款債務之方式給付系爭契約價金，系爭本票係
    供銀行作為擔保之用云云。惟依卷附兩造不爭執之契約第二條第四款、第六款約
    定：「(四)尾款為新臺幣伍佰萬元正，由甲方向金融機關申辦貸款支付，於貸款核
    撥、尾款付清之日即為正式交屋日，約在八十七年七月二十日左右．．．(六)甲方
    應配合於完稅後二十一日內辦妥貸款與撥款手續，並支付乙方尾款，如甲方貸款
    條件不符或貸款金額不足時，屆期甲方仍應以現金一次付清尾款，並同時辦理交
    屋。」其意旨與原告主張已有不符。另依系爭契約第五款復以手書補充後段約定
    ：「於過戶完成時，乙方負責清償房貸尾款，甲方即日付息」等語，均與被告抗
    辯意旨相符，並據被告提出可資證明其簽訂系爭契約後，於八十七年七月十七日
    即將四十八萬九千七百八十二元存入合作金庫，使原有貸款金額剛好剩下五百萬
    元事實之放款繳款存根、放款帳務資料查詢單各一紙附卷，堪信其抗辯為真實。
  (二)又原告主張簽發系爭本票係應代書要求提供銀行擔保之用云云，然此不僅為證人
    即承辦之代書陳瓊玲另案於臺灣高雄地方法院鳳山簡易庭作證時所否認（詳本院
    卷一一一頁、第一一二頁筆錄），亦與系爭契約第二條第三款規定：「(三)．．．
    完稅時，甲方（即原告）開具尾款同額之商業本票，指定乙方（即被告）為受款
    人．．．於尾款付清時返還發票人。若甲方未依約付尾款，經催告仍拒絕履行時
    ，此本票交由乙方行使權利。」等意旨，及系爭本票記載被告為受款人之情節相
    矛盾，不足採信。
  (三)衡情，以房地產價值之高，出賣人在未受領價金且無任何保障之情形下，僅以買
    方未來須貸款清償自己積欠銀行債務之一紙約定，即將房地所有權移轉，與事理
    已然有間，遑論願作成買方若無法貸得款項雙方契約即告消滅，使雙方契約效力
    處於不確定狀態之約定。而一般因各人債信、清償能力有異，銀行經徵信、調查
    等手續而決定放款後，鮮有貿然同意由他人承受債務並使原債務人脫離者，對於
    不動產因交易移轉致雙方當事人有借新還舊之必要時，要亦多藉另立借貸契約並
    設定抵押以清償、塗銷前手所遺留債務及抵押權之方式為之。矧本件兩造於前揭
    系爭契約條文以外，苟有上開相異於一般交易常情而由原告直接向銀行承受被告
    所積欠債務，並以其無法完成作為契約解除條件之特約，其條件成就與否原可立
    即徵詢該銀行即債權人是否接受兩造間債務移轉，又何須待十月後始確定無法完
    成，是原告前開主張，不僅與卷存證據矛盾，猶與一般事理大相逕庭，不足採信
    。此外，原告既不能證明其就系爭契約有何解除權可供行使，自不能僅因原告片
    面通知被告即認為發生契約解除之效力。則被告抗辯系爭契約仍然有效，並因原
    告未依約履行而就其作為保證買賣價金給付之本票行使權利等語，即屬有據。
七、從而，本件兩造間因系爭買賣契約所生法律關係並未消滅，被告依約主張票據權
    利以為求償，自無不合，原告主張系爭本票之原因關係已不存在，請求本院撤銷
    本院九十二年度執字第二七０八號強制執行程序，為無理由，應予駁回。
八、據上論斷，本件原告之訴為無理由，依民事訴訟法第三百八十五條第一項、第七
    十八條，判決如主文。
中　　　華　　　民　　　國　　九十三　　年　　　三　　　月　　二十三　　日
                                    臺灣屏東地方法院民事第二庭
~B法　　　官  陳松檀
右為正本係照原本作成。
如不服本判決，應於收受送達後二十日內向本院提出上訴書狀，其未表明上訴理由者
，應於提出上訴後二十日內向本院補提理由書狀（均須按他造當事人之人數附繕本）
上訴時應提出委任律師或具有律師資格之人之委任狀；委任有律師資格者，另應附具
律師及格證書及釋明委任人與受任人有民事訴訟法第四百六十六條之一第一項但書或
第二項（詳附註）所定關係之釋明文書影本。
~B法院書記官　謝天祥
中　　　華　　　民　　　國　　九十三　　年　　　三　　　月　　二十三　　日
附註：
民事訴訟法第四百六十六條之一（第一項、第二項）：
對於第二審判決上訴，上訴人應委任律師為訴訟代理人。但上訴人或其法定代理人具
有律師資格者，不在此限。
上訴人之配偶、三親等內之血親、二親等內之姻親，或上訴人為法人、中央或地方機
關時，其所屬專任人員具有律師資格並經法院認為適當者，亦得為第三審訴訟代理人
。
【附　　表】
┌─────┬─────────┬────────┬────┬─────┬──────┐
│ 本票號碼 │面額（新臺幣／元）│   發　票　人   │ 受款人 │ 發 票 日 │  到 期 日  │
├─────┼─────────┼────────┼────┼─────┼──────┤
│TH 0000000│五、０００、０００│丙○○、乙○○○│甲○○○│、７、│  （空白）  │
└─────┴─────────┴────────┴────┴─────┴──────┘
